臺灣臺南地方法院民事裁定           100年度監宣字第234號
聲  請  人  羅一水
上列聲請人聲請監護宣告事件，本院裁定如下：
    主      文
宣告羅莊春玉（女、民國○○年○月○○日生、身分證統一編號：Ｚ00
0000000號）為受監護宣告之人。
選定羅一水（男、民國○○年○月○○日生、身分證統一編號：Ｚ0000
00000號）為受監護宣告之人之監護人。
指定羅福傳（男、民國○○年○月○○日生、身分證統一編號：Ｚ0000
00000號）為會同開具財產清冊之人。
聲請程序費用新臺幣壹仟元由受監護宣告之人羅莊春玉負擔。
    理      由
一、本件聲請意旨略以：聲請人羅一水係羅莊春玉之四男，羅莊
    春玉目前住在高雄市湖內區「湖內老人養護之家」安養中心
    ，先前於民國99年8月23日住在臺南市「私立康慈老人長期
    照顧中心」時，因該中心照顧上之嚴重疏失致羅莊春玉身體
    陷於重度昏迷之傷害，因而有與該「臺南市私立康慈老人長
    期照顧中心」和解、涉訟求償之必要；但羅莊春玉既有重度
    昏迷之情狀，其為意思表示、受意思表示之能力，或係全無
    ，或係顯有不足，為保護羅莊春玉或與之交易安全者之安全
    。為此，聲請人爰依法聲請鈞院對羅莊春玉為監護之宣告，
    並請求鈞院選任聲請人擔任羅莊春玉之監護人，指定羅福傳
    擔任會同開具財產清冊之人等語。
二、按對於因精神障礙或其他心智缺陷，致不能為意思表示或受
    意思表示，或不能辨識其意思表示之效果者，法院得因本人
    、配偶、四親等內之親屬、最近一年有同居事實之其他親屬
    、檢察官、主管機關或社會福利機構之聲請，為監護之宣告
    ，民法第14條第1項定有明文。經查：
（一）聲請人為羅莊春玉之四男，此有聲請人提出之戶籍謄本1
      件在卷可佐，依上開規定，本件聲請人聲請本院對為監護
      之宣告，自屬有據。
（二）再者，羅莊春玉患有意識改變、低血醣性昏迷、肺炎、敗
      血症之事實，業據聲請人提出奇美醫療財團法人柳營奇美
      醫院診斷證明書影本1件在卷可佐，復經鑑定人即財團法
      人臺灣省私立臺南仁愛之家附設精神療養院施仁雄醫師鑑
      定結果：「一般醫學檢查：個案意識呈昏迷狀態，對問話
      無法回答，必須靠他人協助下可進食、鼻胃管幫忙進食，
      四肢變形無力，無法自我行動，大小便及個人衛生須他人
      完全協助。精神檢查方面：個案的注意力、判斷能力、對
      人、時、地的定向感、記憶能力、計算能力及抽象思考能
      力均有明顯缺失。並有因心智缺陷，致不能為意思表示或
      受意思表示，或不能辨識其意思表示之效果者。基於受鑑
      定人有腦病變之其他心智缺陷，致不能為意思表示或受意
      思表示、不能辨識其意思表示之效果，且接受治療後回復
      可能性甚低，因而不能管理自己財產。」等情，此有本院
      民國100年11月23日監護宣告訊問筆錄及精神鑑定報告書
      各1份在卷可稽。
（三）基上，顯見依羅莊春玉之現況，已因心智缺陷致不能為意
      思表示或受意思表示、不能辨識其意思表示之效果，核與
      民法第14條第1項得為監護之宣告之規定相符，故聲請人
      聲請本院對羅莊春玉為監護之宣告為有理由，應予准許，
      爰裁定如主文第1項所示。
三、復按法院為監護之宣告時，應依職權就配偶、四親等內之親
    屬、最近一年有同居事實之其他親屬、主管機關、社會福利
    機構或其他適當之人選定一人或數人為監護人，並同時指定
    會同開具財產清冊之人；法院為前項選定及指定前，得命主
    管機關或社會福利機構進行訪視，提出調查報告及建議，監
    護之聲請人或利害關係人亦得提出相關資料或證據，供法院
    斟酌；法院選定監護人時，應依受監護宣告之人之最佳利益
    ，優先考量受監護宣告之人之意見，審酌一切情狀，並注意
    下列事項：(一)受監護宣告之人之身心狀態與生活及財產狀況
    。(二)受監護宣告之人與其配偶、子女或其他共同生活之人間
    之情感狀況。(三)監護人之職業、經歷、意見及其與受監護宣
    告之人之利害關係。(四)法人為監護人時，其事業之種類與內
    容，法人及其代表人與受監護宣告之人之利害關係。民法第
    1111條、第1111條之1定有明文。經查：
（一）本件受監護宣告之人羅莊春玉已婚，其次子羅信典已歿，
      目前最近親屬有其配偶羅朝宗、長子羅信惠、三子羅福傳
      、四子羅一水即聲請人、長女曾羅瑛、次女羅秋、孫
      女羅嬿華等人一節，業據聲請人提出親屬系統表1件、戶
      籍謄本7件在卷可稽，本院審之受監護宣告之人之監護較
      為特殊，除監護人負有護養療治受監護宣告人之義務，且
      監護人其工作須時常為之，故需具有相當體力等客觀當條
      件才能盡其義務，稽之本件受監護宣告之人羅莊春玉之上
      開親屬即長子羅信惠、三子羅福傳、長女曾羅瑛、次女
      羅秋、孫女羅嬿華等5人一致同意由聲請人羅一水擔任
      擔任受監護宣告之人羅莊春玉之監護人，此有聲請人提出
      同意書2件在卷可稽，本院綜參上情，認由聲請人擔任受
      監護宣告之人羅莊春玉之監護人，最能符合受監護宣告之
      人之最佳利益，爰選定聲請人為監護人。
（二）另揆諸民法第1111條第1項法院指定會同監護人開具財產
      清冊之人之立法理由，係為在選定監護人時，應同時指定
      會同開具財產清冊之人，以實施監督之目的，準此，本院
      既已選定聲請人羅一水為受監護宣告之人羅莊春玉之監護
      人，自有依上揭規定指定會同開具財產清冊之人之必要。
      本院審之受監護宣告之人羅莊春玉之上開親屬即長子羅信
      惠、長女曾羅瑛、次女羅秋、孫女羅嬿華等4人一致
      同意由羅福傳擔任受監護宣告之人羅莊春玉之會同開具財
      產清冊之人，佐以羅福傳亦具狀向本院表示同意擔任受監
      護宣告之人羅莊春玉之會同開具財產清冊之人，此有同意
      書2件在卷可稽，衡情羅福傳既為受監護宣告之人羅莊春
      玉之三子，經指定為本件會同開具財產清冊之人後，應會
      本於受監護宣告之人羅莊春玉之最佳利益，與監護人共同
      開具財產清冊。從而，爰依民法第1111條第1項規定，指
      定羅福傳為本件監護宣告事件之會同開具財產清冊之人，
      以利本件監護事宜之執行。
四、依民事訴訟法第608條第1項，裁定如主文。
中    華    民    國   100    年    11    月    23    日
                  家事法庭法  官  楊佳祥
以上正本係照原本作成。
如不服本裁定，關於選定監護人及指定會同開具財產清冊之人等
部分，應於送達後十日內向本院提出抗告狀，並繳納抗告費新臺
幣1,000元；其餘關於宣告監護之部分，不得抗告。
中    華    民    國   100    年    11    月    23    日
                          書記官  葉芳如